最高法院刑事判決　　　　　　　　　　　　　　　八十六年度台上字第五七一六號
　　上　訴　人　甲○○
右上訴人因違反漁業法案件，不服台灣高等法院高雄分院中華民國八十六年七月十五
日第二審判決（八十六年度上訴字第一一六九號，起訴案號：台灣屏東地方法院檢察
署八十六年度偵字第二一七四號），提起上訴，本院判決如左：
    主  文
上訴駁回。
    理  由
按刑事訴訟法第三百七十七條規定，上訴於第三審法院，非以判決違背法令為理由，
不得為之。是提起第三審上訴，應以原判決違背法令為理由，係屬法定要件。如果上
訴理由狀並未依據卷內訴訟資料，具體指摘原判決不適用何種法則或如何適用不當，
或所指摘原判決違法情事，顯與法律規定得為第三審上訴理由之違法情形，不相適合
時，均應認其上訴為違背法律上之程式，予以駁回。本件上訴人甲○○上訴意旨略稱
：漁業法所稱之主管機關在縣為縣政府，而依屏東縣東港漁會所轄「低電壓」蝦拖網
漁船陳情免予取締案協調會會議紀錄，出席單位包括屏東縣政府，依該會議結論(一)、
漁業法第四十八條雖有明文規定，但蝦拖網業有實際狀況，應依實際資料作為修法之
依據，(三)、在未修法前，在情理上為照顧漁民生活，請檢查及漁政單位仍應從寬處理
，足見針對同法第四十八條之規定，屏東縣政府就使用低電壓之電氣，顯已許可，原
審未向屏東縣政府函查，遽認上訴人所使用之低電壓電氣未經主管機關許可，自屬率
斷；且上訴人多年來確信漁民得以微弱電流採捕蝦母，原判決未依刑法第十六條規定
予以免除其刑，亦有違誤。惟查：上訴人於第一審法院提出之民國八十六年三月二十
八日，在屏東縣東港區漁會會議廳召開之「東港區漁會所轄『低電壓』蝦拖網漁船陳
情免予取締案協調會會議紀錄」，並無屏東縣政府許可漁民以電氣捕蝦之記載，況漁
業法明文禁止使用電氣採捕水產動植物，該規定屏東縣政府亦須遵守，上訴人指屏東
縣政府許可轄區漁民得以電氣（低電壓）捕捉蝦類，顯係誤解協調會會議紀錄之內容
，自不容執此會議紀錄指摘原判決違法。又原判決說明：「被告使用電器之手段，危
害海水中大小動物植物、浮游生物、微生物無數，損及魚蝦等水產生命之繁演，在此
國際間對野生動植物，自然環境保護聲浪高漲，及主管機關一再宣導之時，猶不知遵
守法令順應時勢，為後代子孫保護永續之自然生態，為此有損生物繁演及國家形象之
行為。」（見原判決理由三內），並未認為上訴人不知道有處罰之規定，自無刑法第
十六條免除其刑之適用。上訴意旨仍以自己之說詞，而未依卷內資料具體指摘原判決
究有如何不適用法則，或如何適用不當，自難認係適法之第三審上訴理由。其上訴違
背法律上之程式，應予駁回。本院為法律審，上訴提出會議紀錄影本等件，無從審酌
。
據上論結，應依刑事訴訟法第三百九十五條前段，判決如主文。
中      華      民      國    八十六    年      九      月    二十六    日
                              最高法院刑事第二庭
                                  審判長法官  施  文  仁
                                        法官  陳  炳  煌
                                        法官  張  淳  淙
                                        法官  洪  文  章
                                        法官  林  錦  芳
      右正本證明與原本無異
                                              書  記  官
中      華      民      國    八十六    年      十      月      一      日
